【裁判字號】    96,交聲,738
【裁判日期】    970221
【裁判案由】    聲明異議
【裁判全文】
臺灣高雄地方法院交通事件裁定         96年度交聲字第738號
原處分機關  高雄市政府
異  議  人  甲○○
上列受處分人因違反道路交通管理處罰條例案件，對於高雄市政
府96年8 月6 日所為處分（原處分：高市府交裁字第裁32-BB000
0000號），聲明異議，本院裁定如下：
    主  文
異議駁回。
    理  由
一、按汽車駕駛人，行經有燈光號誌管制之交岔路口闖紅燈者，
    處新臺幣1,800 元以上5,400 元以下罰鍰，並記違規點數三
    點，道路交通管理處罰條例第53條第1 項及第63條第1 項第
    3 款分別定有明文。又汽車駕駛人之行為，經以科學儀器取
    得證據資料證明其行為違規者，得逕行舉發；前項第7 款之
    科學儀器應採固定式，並定期於網站公布其設置地點；第1
    項逕行舉發，應記明車輛牌照號碼、車型等可資辨明之資料
    ，以汽車所有人為被通知人製單舉發；又逕行舉發者，應按
    已查明之資料填註車牌號碼、車輛種類、車主姓名或地址，
    並於通知單上方空白處加註逕行舉發之文字後，由舉發機關
    送達被通知人，道路交通管理處罰條例第7 條之2 第1 項第
    7 款、第2 項前段、第4 項及違反道路交通管理事件統一裁
    罰基準及處理細則第11條第1 項第4 款亦分別定有明文。次
    按道路交通管理處罰條例之處罰，受舉發違反道路交通管理
    事件之受處罰人，認為受舉發之違規行為應歸責他人者，應
    於舉發違反道路交通管理事件通知單應到案日期前，檢附相
    關證據及應歸責人相關證明文件，向處罰機關告知應歸責人
    ，處罰機關應即另行通知應歸責人到案依法處理。逾期未依
    規定辦理者，仍依本條例各該違反條款規定處罰，同條例第
    85條第1 項亦有明定。因此，違反道路交通管理處罰條例之
    車輛所有人，如其所有之車輛，並非車輛所有人親自騎乘違
    規，於舉發通知單寄達車輛所有人時，依照上揭規定，即有
    義務於舉發違反道路交通管理事件通知單應到案日期前，檢
    附相關證據及應歸責人相關證明文件，向處罰機關告知應歸
    責於何人，以使處罰機關另行通知實際駕駛人到案依法處理
    ，如逾期未依規定辦理，依照上揭規定，則仍應處罰車輛所
    有人。
二、本件原處分機關高雄市政府係以：異議人於民國96年6 月11
    日12時31分許，駕駛車牌號碼RW-9880 號自用一般小客貨車
    ，行經有燈光號誌管制之交岔路口（高雄市○○路與一心路
    口）闖紅燈，嗣經設置於該路口之微電腦闖紅燈照相機感應
    拍照，並查明汽車所有人為異議人甲○○後，逕行以甲○○
    所有上開車輛有違反前揭道路交通管理處罰條例第53條規定
    之行為逕行舉發，並將舉發通知單送達後，異議人於96年7
    月6 日向原處分機關到案陳述意見，經原處分機關函請舉發
    單位調查結果，仍認異議人駕駛上開車輛確有前開違規行為
    ，原處分機關乃於96年8 月6 日以高市府交裁字第裁32-BB0
    000000號裁決書，依前揭道路交通管理處罰條例第53條第1
    項及違反道路交通管理事件統一裁罰基準及處理細則第43條
    、第44條、第67條規定，就異議人所有上開車輛闖紅燈之行
    為，裁處異議人罰鍰新臺幣（下同）2,700 元在案。
三、異議人聲明異議意旨略以：依據舉發單位所拍攝之照片2 張
    觀之，RW-9880 車輛係於紅燈亮起之前即越過白線，並且煞
    車等待左轉，並非闖紅燈，蓋一般係由紅燈亮起後1 秒即開
    始拍照，本件第1 張照片是在紅燈亮起後6.68秒才拍得，可
    知該車輛並無闖紅燈之情事；又當時實際駕駛人為異議人之
    子陳玉旻，其並未闖紅燈云云。經查：
  (一)車牌號碼RW-9880 號汽車（下稱系爭車輛）為異議人甲○○
    所有之事實，異議人並不否認。而系爭車輛於96年6 月11日
    12時31分許，行經有燈光號誌管制之交岔路口（高雄市○○
    路與一心路口）闖紅燈，為高雄市政府警察局交通警察大隊
    於96年6 月26日依據採證照片，逕行舉發，並通知應於96年
    8 月7 日前至高雄市交通事件裁決中心之事實，有高雄市政
    府警察局高市警交相字第BB0000000 號舉發違反道路交通管
    理事件通知單1 紙及照片2 紙附卷可憑。證人即舉發警員潘
    珍玉於本院證稱：紅燈越線就是闖紅燈，本件是機器自動感
    應拍照，感應線圈設在停止線後面，紅燈亮1 秒後才會啟動
    照相機，車輛如果沒有壓過感應線圈，是不會感應，高雄市
    的感應線圈有二種，一種是壓到感應線圈就拍照，另一種離
    開感應線圈拍照，本件是後者；如果系爭車輛綠燈就在那邊
    停等，因該車已過感應線圈，當號誌燈變紅燈時機器設備亦
    感應不到；此路口交通局設定黃燈秒數高達4.23秒才會變成
    紅燈，第1 張照片是指這部車在紅燈亮6.68秒以後才過停止
    線，而且過停止線時速度為每小時19公里，第2 張照片駕駛
    人越過停止線後繼續往前行駛至行人穿越道，影響來向人車
    的路權，所以伊以「闖紅燈」舉發等語，核與證人提出於本
    院之本件拍照機器設備之產品說明書記載，此系統為德國
    ROBO T TraffiStar SR520 數位式闖紅燈自動測速照相設備
    ，此系統結合闖紅燈暨速度偵測功能，並以數位影像紀錄且
    儲存於同一主機中之外接式記憶體中，可監控闖紅燈違規行
    為；車輛將經由埋設於道路表面下的每車道兩組感應線圈偵
    測；其闖紅燈自動測速裝置技術要求：No.4測量次序「每秒
    2 次」，No.8車道上的感應器「每1 車道2 組感應線圈。」
    ，No.
    10第1 張影像位置「接觸到第2 組感應線圈。離開第2 組感
    應線圈。」，No.11 第2 張影像位置「a.2 張影像間隔時間
    0.5 秒的位置。b.可調式2 張影像間隔時間由0.5 秒至10秒
    。c.固定影像位置（不受限於速度的相同位置），每1 車道
    可分別設定其影像位置為從10公尺到30公尺。」等情相符，
    由卷附2 紙舉發照片觀之，系爭車輛於紅燈6.68秒時，車身
    尚在畫面中，後輪剛越過停止線，車速為19km/hr ，至紅燈
    7.68秒時，系爭車輛僅車尾尚在畫面左側，後輪已在行人穿
    越道上，車速為19 km/hr，足見系爭車輛於紅燈亮起後6.68
    秒至7.68秒間確係在移動中，系爭車輛確有於上開時、地闖
    紅燈之事實。異議人所辯本件第1 張照片是在紅燈亮起後6.
    68秒才拍得，可知該車輛並無闖紅燈之情事云云，實不可採
    。
  (二)再者，證人潘珍玉於本院證稱：若第1 張違規照片車輛已越
    過停止線，第2 張還是停在原地，沒有繼續行駛的狀態，就
    會以「越線」來舉發，本件系爭車輛是以時速19公里繼續往
    前行駛，故以「闖紅燈」舉發等語，已說明車輛「闖紅燈」
    及「越線」在照片中呈現之差異，卷附2 紙舉發照片顯示系
    爭車輛係繼續行駛中，已如前述，異議人辯稱其係煞車等待
    左轉云云，亦不可採。
  (三)又上開舉發通知單通知聯，業經高雄市政府警察局送達異議
    人，並經異議人於96年7 月6 日到案陳述，其陳述內容僅說
    明其係綠燈等待左轉云云，並未提及實際違規駕駛人非異議
    人，且未陳報實際駕駛人之姓名、住所之事實，有高雄市政
    府警察局96年9 月14日高市交裁字第0960037053號函檢送之
    交通違規陳述單及查詢單影本1 紙在卷為憑，則高雄市政府
    以異議人即汽車所有人為裁罰對象，認其違反行為時道路交
    通管理處罰條例第53條第1 項規定，裁罰新臺幣2,700 元，
    即無不合。異議人遲至本院96年10月18日審訊時始提出委託
    書表示實際駕駛人為異議人之子陳玉旻，陳玉旻亦於本院供
    稱伊為實際駕駛人云云，然異議人既未於期限內告知原處分
    機關實際駕駛人，自不能因此而免除其應負之違規責任。
四、綜上所述，異議人所有之系爭車輛確有於前揭時、地行經有
    燈光號誌管制之交叉路口而闖紅燈之違規行為。從而，原處
    分機關依前揭道路交通管理處罰條例第53條第1 項、違反道
    路交通管理事件統一裁罰基準及處理細則第43條、第44條、
    第67條暨違反道路交通管理事件統一裁罰標準表之規定，裁
    處異議人罰鍰2,700 元，核無違誤。異議人之異議，為無理
    由，應予駁回。
據上論斷，應依道路交通案件處理辦法第19條，裁定如主文。
中    華    民    國    97    年    2     月    21    日
                  交通法庭    法  官  曾鈴
以上正本證明與原本無異。
如不服本裁定，應於收受送達後5 日內向本院提出抗告狀。
中    華    民    國    97    年    2     月    25    日
                              書記官  曾秀鳳


司法院資訊處製作；財團法人民間司法改革基金會備份。
